臺灣高等法院刑事判決　　　　　　　　93年度上易字第2105號
上　訴　人　臺灣宜蘭地方法院檢察署檢察官
被　　　告　乙○○
選任辯護人　陳為祥律師
被　　　告　丙○○
選任辯護人　羅明宏律師
上列上訴人因被告乙○○二人妨害婚姻案件，不服臺灣宜蘭地方
法院93年度易字第386號，中華民國93年11月17日第一審判決（
起訴案號：臺灣宜蘭地方法院檢察署93年度偵字第2203號），提
起上訴，本院判決如下：
    主  文
上訴駁回。
    理  由
一、公訴意旨略以：被告乙○○係甲○○之妻，為有配偶之人，
    被告丙○○亦明知被告乙○○為有配偶之人。被告乙○○、
    丙○○二人竟於民國九十三年一月十七日上午七時許，在宜
    蘭縣礁溪鄉○○村○鄰○○路五十三號九樓之四丙○○住處
    ，通、相姦一次，嗣為甲○○發現丙○○與乙○○通、相姦
    光碟片及照片，於九十三年六月一日向宜蘭縣警察局礁溪分
    局礁溪派出所報案，因認被告乙○○涉有刑法第二百三十九
    條前段通姦罪嫌，被告丙○○涉有同法第二百三十九條後段
    相姦罪嫌。
二、公訴人認被告乙○○、丙○○二人涉有上揭犯罪，係以告訴
    人甲○○提出之光碟片及光碟內容翻拍照片為主要論據，訊
    據被告乙○○、丙○○二人均堅詞否認有上述通、相姦犯行
    ，且否認光碟片及光碟內容翻拍照片為渠二人。
三、按犯罪事實應依證據認定之，無證據不得推定其犯罪事實，
    刑事訴訟法第一百五十四條第二項定有明文。又事實之認定
    ，應憑證據，如未能發現相當證據，或證據不足以證明，自
    不能以推測或擬制之方法，以為裁判基礎。且認定犯罪事實
    所憑之證據，雖不以直接證據為限，間接證據亦包括在內；
    然而無論直接證據或間接證據，其為訴訟上之證明，須於通
    常一般之人均不致有所懷疑，而得確信其為真實之程度者，
    始得據為有罪之認定，倘其證明尚未達到此一程度，而有合
    理之懷疑存在時，事實審法院復已就其心證上理由予以闡述
    ，敘明其如何無從為有罪之確信，因而為無罪之判決，尚不
    得任意指為違法，最高法院四十年台上字第八六號、七十六
    年台上字第四九八六號分別著有判例。又告訴人之告訴，係
    以使被告受刑事訴追為目的，是其陳述是否與事實相符，仍
    應調查其他證據以資審認，最高法院著有五十二年台上字第
    一三○○號判例可資參照。
四、本件公訴人認被告二人有前述犯嫌，無非以告訴人甲○○提
    出扣案之光碟片及光碟內容翻拍照片為其論據，並指陳光碟
    片中之男女即為被告二人，然本案之光碟片經檢察事務官於
    93.8.12.勘驗，即指出光碟片中之男女面貌非謂清楚，但體
    型、身材大致上同被告二人，與警訊所附之照片係相同（見
    偵查卷第31頁），訊據被告二人均堅決否認該光碟片中之男
    女及照片中之男女為渠二人，經本院受命法官於94年 1月13
    日行勘驗程序調查，以光碟機及電腦二次播放光碟片，並無
    從認定該光碟片中之男女即為被告二人，且告訴人亦無法提
    出該光碟片中女子所穿之衣服，以資佐證。本院為進一步了
    解光碟片之男女是否為被告二人，於94年2月22日由合議庭
    再行勘驗是否能確定光碟片之男女即為被告二人，惟合議庭
    勘驗後評議認應送法務部調查局鑑定，是否為被告二人。經
    被告二人同意後本院將光碟片送交法務部調查局鑑定，是否
    能鑑定該光碟片中之男女為被告二人，經該局於94年3月9日
    以調科柒字第09400075060號函覆稱：送鑑之光碟片經播放
    後，發現片中內容由2004/01/16 20:24:28至2004/01/19 00
    :48:40 採分段式合輯錄影時間共計1小時；光碟中於2004/0
    1 / 17 07:46:29至2004/01/17 07:49:00期間內男女脫衣後
    之行為畫面，因影像糢糊且過程中僅出現單人之動作畫面（
    如附圖），故本案無法鑑定。亦即本案光碟片中之男女，該
    局因影像模糊無從鑑定是否為被告二人。按本件光碟片係採
    分段式合輯錄影，片中與起訴事實無關者固無庸審酌，而與
    本案相關者，即93年1月17日上午7時之通相姦行為（即法務
    部調查局所引述之時間及本院勘驗筆錄所載同日之通相姦時
    段），因通、相姦行為時影像模糊而無法鑑定是否為被告二
    人，又該過程中僅出現單人之動作畫面，以單人之動作亦難
    以推論之方式，遽認渠二人於斯時為通、相姦之行為。被告
    二人復堅詞否認光碟片中之男女為渠二人，本院依罪證有疑
    ，利於被告之證據法則，自難認渠二人有公訴人所指之犯行
    。又本案之照片係翻印自光碟片為被告及告訴人等所不爭執
    ，光碟片既無從辨識為被告二人，則該等照片自亦不足為被
    告二人不利之證明，附此述明。另本件光碟之來源，依告訴
    人甲○○於原審法院審理中證稱：於九十三年五月初伊早上
    開門時在家門口砂輪機及廢鐵中間夾有一個牛皮紙袋，袋內
    有一個光碟片及照片，伊看了以後很生氣，這當中伊就跟蹤
    乙○○，發現乙○○與丙○○同進同出等語（參見原審法院
    九十三年十一月三日審判筆錄）；而被告丙○○亦否認扣案
    光碟係其所錄製，並陳稱：於九十三年三月有人打電話到學
    校要伊到校門口給錢，因為拍攝內容的人不是伊，所以沒有
    給錢，回去後發現浴室抽風機上方有針孔錄影機等語（參見
    同院九十三年十一月三日審判筆錄），足見該光碟片並非告
    訴人目睹事實之經過，而當場拍攝，故告訴人之指訴，自亦
    不能作為被告二人犯罪之惟一證據。本案依公訴人所舉之證
    據不足以證明被告二人之犯行。此外復查無任何積極證據，
    足認被告二人確有公訴人所指之犯行，因不能證明被告二人
    犯罪，依法應諭知無罪之判決。原審依法為被告二人無罪判
    決之諭知，並無違誤（理由雖稍有不同，但結論並無二致）
    ，公訴人上訴以光碟片及照片有證據能力云云，而指摘原判
    決不當，經核光碟片及照片，本院已賦予證據能力，然亦無
    從證明被告二人犯罪，已詳如上述，故公訴人執此上訴，核
    為無理由，應予駁回。
據上論結，應依刑事訴訟法第368條，判決如主文。
本案經檢察官鄭龍照到庭執行職務。
中    華    民    國    94    年    5     月    17    日
                  臺灣高等法院刑事第21庭
                              審判長法  官  溫  耀  源
                                    法  官  吳      燦
                                    法  官  周  政  達
以上正本證明與原本無異。
不得上訴
                                    書記官  高  柑  柏
中    華    民    國    94    年    5     月    19    日
